【裁判字號】    98,聲判,88
【裁判日期】    981130
【裁判案由】    聲請交付審判
【裁判全文】
臺灣臺中地方法院刑事裁定              98年度聲判字第88號
聲  請  人
即  告訴人  甲○○
代  理  人  黃雅琴律師
            羅宗賢律師
被      告  乙○○
上列聲請人因被告過失致死案件，不服臺灣高等法院臺中分院檢
察署檢察長於民國九十八年九月二十八日之九十八年度上聲議字
第一九二０號駁回聲請再議之處分（原不起訴處分案號：臺灣臺
中地方法院檢察署九十八年度偵字第一五０一九號），聲請交付
審判，本院裁定如下：
    主  文
聲請駁回。
    理  由
一、本件聲請交付審判意旨詳如附件「刑事聲請交付審判理由狀
    」所載。
二、(一)按告訴人不服上級法院檢察署檢察長或檢察總長認再議
      為無理由而駁回之處分者，得於接受處分書後十日內委任
      律師提出理由狀，向該管第一審法院聲請交付審判，法院
      認為交付審判之聲請不合法或無理由者，應駁回之。刑事
      訴訟法第二百五十八條之一、第二百五十八條之三第二項
      前段，分別定有明文。
    (二)刑事訴訟法第二百五十八條之一「聲請法院交付審判制
      度」係參考德國刑事訴訟法第一百七十二條第二項之規定
      及日本刑事訴訟法第二百六十二條準起訴之規定而增訂，
      告訴人不服上級檢察署之駁回處分者，得向法院聲請交付
      審判；其目的係為對於檢察官起訴裁量之制衡，除貫徹檢
      察機關內部檢察一體之原則所含有之內部監督機制外，另
      宜有檢察機關以外之監督機制，由法院保有最終審查權而
      介入審查，以提供告訴人多一層救濟途徑（刑事訴訟法第
      二百五十八條之一立法理由參照），並促使檢察官對於不
      起訴處分為最慎重之篩選，審慎運用其不起訴裁量權；從
      而，本條之適用一方面係強制告訴人先循檢察機關內部之
      監督機制救濟無效果後，始由法院為之，另方面亦促使檢
      察機關內部省視其不起訴處分是否妥當，法院有最終審查
      權；故交付審判之制度雖賦予法院於告訴人交付審判之聲
      請裁定准否前，可依同法第二百五十八條之三第三項規定
      為「必要之調查」，然法院於審查交付審判之聲請有無理
      由時，應以審酌告訴人所指摘不利被告之事證未經檢察機
      關詳為調查或斟酌，或不起訴處分書所載理由違背經驗法
      則、論理法則及證據法則為限，方符本條係為制衡檢察官
      起訴裁量權之立法意旨。換言之，交付審判之立法精神，
      係欲法院僅就檢察官所為不起訴或緩起訴之處分是否正確
      加以審查，以防止檢察機關濫權，則法院就聲請交付審判
      案件之審查，其中所謂「得為必要之調查」，自應以偵查
      中曾顯現之證據為限，不可就其新提出之證據再為調查，
      亦不可蒐集偵查卷以外之證據至明。
三、經查：
(一)聲請人即告訴人甲○○以被告乙○○涉嫌過失致死案件提出
    本件告訴，臺灣臺中地方法院檢察署檢察官實施偵查後，於
    民國九十八年八月五日以九十八年度偵字第一五０一九號為
    不起訴處分，聲請人不服聲請再議，經臺灣高等法院臺中分
    院檢察署檢察長認再議無理由，而於同年九月二十八日以九
    十八年度上聲議字第一九二０號處分書駁回再議，聲請人收
    受前開處分書後，於九十八年十月十六日向本院聲請交付審
    判，未逾法定不變期間，程序上自屬合法，核先敘明。
(二)按犯罪事實應依證據認定之，無證據不得認定犯罪事實，刑
    事訴訟法第一百五十四條第二項著有明文。又按認定不利於
    被告之事實，須依積極證據，苟積極證據不足為不利於被告
    事實之認定時，即應為有利於被告之認定，更不必有何有利
    之證據；另告訴人之告訴，係以使被告受刑事訴追為目的，
    是其陳述是否與事實相符，仍應調查其他證據以資審認，且
    事實之認定，應憑證據，如未能發現相當證據，或證據不足
    以證明，自不能以推測或擬制之方法，以為基礎，最高法院
    三十年上字第八一六號、五十二年臺上字第一三○○號、四
    十年臺上字第八六號判例可資參照。此「無罪推定」及「罪
    疑唯輕」之原則，為刑事訴訟制度之主要基礎。
(三)原不起訴處分書、再議駁回處分書認依調查結果，尚難認被
    告有何過失致死犯行，其理由已論列甚詳。聲請人固以刑事
    聲請交付審判理由狀所載事由指摘前揭處分書不當，致難甘
    服等語。然本院茲核：
 １.聲請人指述兩車之碰撞點應是被告乙○○所駕駛自用小貨車
    （下稱乙車）之右側後方及被害人劉育杰所騎乘拼裝大型重
    型機車（下稱甲車）之前方左側引擎冷卻板處，從而，原處
    分所認本件車禍係被害人所騎乘之甲車自後撞上前方被告之
    乙車右後方向燈座，顯與事實有所出入云云。惟查本件被害
    人之甲車係左前車頭、車身毀損，被告之乙車係右後方向燈
    座毀損，此有道路交通事故現場圖、道路交通事故調查報告
    表（一）（二）、現場照片十八幀在卷可稽。又觀諸乙車右
    後方向燈座係往內凹陷，且甲車倒地後係往東（即與乙車同
    方向）滑行等情，則本件車禍應係被害人之甲車自後撞上前
    方被告之乙車右後方向燈座處甚明。而聲請人上揭指述僅能
    證明甲車之前方左側引擎冷卻板為兩車碰撞點之一，尚難認
    定甲車非自後方撞上乙車右後方燈座，是聲請人指述原處分
    所認顯與事實有所出入，洵屬無據。
 ２.聲請人又以被告駕駛乙車是否有注意與被害人所騎乘之甲車
    保持適當間隔距離不無疑問為由，而認原處分關於「被告車
    之右側面或車前方並未受損」等情即有理由與卷證資料不符
    之違誤云云。然依據道路交通安全規則第九十四條第三項規
    定，所謂注意車前狀況及二車併行之間隔，係指駕駛人就其
    注意力所及之情況下，對於車前已存在或可能存在事物及併
    行之二車其間隔應予注意，以便採取適當之反應措施而言，
    而本件車禍如前所述，既由被害人之甲車自後撞上前方被告
    之乙車右後方向燈座處，且乙車後車斗右側面或車前方亦未
    受損，復無其他證據證明本件車禍係因乙車超越甲車時所導
    致，實難期被告能注意保持兩車併行之安全間隔。又原處分
    所載「被告車之右側面或車前方並未受損」一節，核與卷附
    現場照片及聲請人所提照片顯示之乙車後車斗右側面或車前
    方亦未受損相符，是聲請人僅以乙車右後輪及右側置物箱有
    受損，即認原處分具理由與卷證資料不符之違誤，尚有誤會
    。
 ３.聲請人再以被告駕駛乙車侵入外側直行車道（即慢車道）為
    由，而認被告駕駛行為違反道路交通安全規則第九十八條第
    一項第五款規定云云。惟揆諸道路交通事故現場圖所示甲車
    之刮地痕跡，係從距離雙白實線（即慢車道與外側快車道間
    之標線）零點六公尺之慢車道處，先往東南朝紅磚人行道滑
    行，再往東沿紅磚人行道旁之水溝蓋繼續滑行，刮地總長為
    三十三點八公尺，並參酌甲乙車之受損位置及發生碰撞後之
    相對位置，核與被告所辯其係於外側快車道直行遭被害人自
    右後方追撞等語，並無矛盾之處。再者，倘若被告如聲請人
    所述係行駛於外側快車道與慢車道之間，則被害人於碰撞乙
    車右後方燈座處後，何以刮地痕跡起點距離雙白實線僅有零
    點六公尺，是聲請人前開推論，多係其主觀臆測，並無具體
    事證足佐，本院尚難因聲請人前揭推測之詞，而為不利於被
    告之認定。
 ４.聲請人另以原處分未針對甲乙兩車之碰撞地點加以調查清楚
    及未勘驗相驗時被告之訊問筆錄，而認原處分有理由不備及
    調查未盡之違誤云云。然按經驗法則或論理法則，乃客觀存
    在之法則，非當事人主觀之推測，此有最高法院七十四年臺
    上字第一九八七號判例可資參照。查原偵查機關已自本件車
    禍撞擊點即甲乙兩車之受損位置、車禍現場情狀、乙車後車
    燈有無開啟等情，一併參照被告之陳述及兩次鑑定意見內容
    為審酌，並詳列認定無積極證據足認被告有過失致死犯行之
    理由在卷，經核處分書就本案之事實認定及證據取捨，皆與
    卷證資料相符，且無違背經驗法則、論理法則或其他證據法
    則之情狀，亦查無檢察官就本案有何理由不備及調查未盡之
    違誤。是處分書由現場跡證、被告所述及兩次鑑定結果，據
    此認定被告無過失致死犯行之論，非屬無據。
四、從而，原不起訴處分及駁回再議處分書均已詳查相關事物跡
    證，並與被告所述互核相符，亦有臺灣省臺中縣車輛行車事
    故鑑定委員會、臺灣省車輛行車事故覆議鑑定委員會鑑定結
    論可參，且無何違背經驗法則、論理法則或其他證據法則之
    情事，亦無聲請人所指摘不利於被告之事證未經檢察機關詳
    為調查或斟酌等據以交付審判之事由存在。然聲請人卻無視
    於原偵查機關之說明，徒再以相同理由及前已提起告訴及聲
    請再議之陳詞，指摘處分書就證據取捨、認事用法尚有未洽
    ，聲請交付審判，為無理由，應予駁回。
五、依刑事訴訟法第二百五十八條之三第二項規定，裁定如主文
    。
中    華    民    國    98    年    11    月    30    日
                  刑事第十庭  審判長法官  施慶鴻
                              法      官  莊秋燕
                              法      官  周莉菁
以上正本證明與原本無異。
本裁定不得抗告。
                              書  記  官  吳彩華
中    華    民    國    98    年    11    月    30    日


司法院資訊處製作；財團法人民間司法改革基金會備份。
